臺灣基隆地方法院刑事判決
110年度訴字第365號
公  訴  人  臺灣基隆地方檢察署檢察官
被      告  李國雄


上列被告因違反野生動物保育法案件，經檢察官提起公訴（110
年度偵字第5824號），嗣檢察官依被告之請求，經本院同意，就
下列事項於審判外進行協商，經當事人雙方合意且被告認罪，由
檢察官聲請本院改依協商程序而為判決，本院判決如下：
    主  文
甲○○犯野生動物保育法第40條第2款之罪，處有期徒刑陸月，如
易科罰金，以新臺幣壹仟元折算壹日。又犯野生動物保育法第40
條第2款之罪，處有期徒刑陸月，如易科罰金，以新臺幣壹仟元
折算壹日。又犯野生動物保育法第41條第1項第1款之罪，處有期
徒刑陸月，如易科罰金，以新臺幣壹仟元折算壹日。應執行有期
徒刑壹年，如易科罰金，以新臺幣壹仟元折算壹日。緩刑貳年。
未扣案之犯罪所得新台幣2400元沒收，於全部或一部不能沒收或
不宜執行沒收時，追徵其價額。扣案之手機1隻（含充電線組，
廠牌：VIVO，IMEI：①000000000000000、②000000000000000）、
捕獸夾2個、鳥網1副均沒收。
    事實及理由
一、犯罪事實及證據並所犯法條，均引用附件起訴書之記載。另
    補充：檢察官起訴意旨雖認被告所為犯罪事實欄(二)之行為
    ，亦涉有野生動物保育法第42條第1項第1款之罪嫌，惟查，
    犯罪事實欄(二)之野生動物，均係被告所獵捕者，業據被告
    認罪，被告將獵物捕獲後關在鳥籠內之低度行為，應為其獵
    捕之高度行為所吸收，不另論罪，併敘明之。
二、本件經檢察官與被告於審判外達成協商之合意且被告已認罪
    ，其合意內容為：
（一）被告犯野生動物保育法第40條第2款之罪兩次，各願受科
      刑範圍為有期徒刑6月，如易科罰金，以新臺幣1000元折
      算1日之宣告。被告犯野生動物保育法第41條第1項第1款
      之罪，願受科刑範圍為有期徒刑6月，如易科罰金，以新
      臺幣1000元折算1日之宣告。被告願受定應執行有期徒刑1
      年，如易科罰金，以新臺幣1000元折算1日之宣告。被告
      接受緩刑2年之宣告。
（二）未扣案之犯罪所得新台幣2400元沒收，於全部或一部不能
      沒收或不宜執行沒收時，追徵其價額。扣案之手機1隻（
      含充電線組，廠牌：VIVO，IMEI：①000000000000000、②0
      00000000000000）、捕獸夾2個、鳥網1副均沒收。
（三）經查，上開協商合意並無刑事訴訟法第455條之4第1項所
      列情形之一，檢察官聲請改依協商程序而為判決，本院爰
      不經言詞辯論，於協商合意範圍內為協商判決。
三、應適用之法條：刑事訴訟法第455條之4第2項、第455條之8
    。
四、本判決除有刑事訴訟法第455條之4第1項第1款、第2款、第
    4款、第6款、第7款所定情形之一，或違反同條第2項規定者
    外，不得上訴。
中　　華　　民　　國　　110 　年　　11　　月　　29　　日
                  刑事第二庭法  官  王福康
以上正本證明與原本無異。
本判決除有刑事訴訟法第455條之4第1項第1款、第2款、第4款、
第6款、第7款所定情形之一，或違反同條第2項規定者外，不得
上訴。
如有前揭除外情形，如不服本判決應於收受送達後20日內向本院
提出上訴書狀，並應敘述具體理由；其未敘述上訴理由者，應於
上訴期間屆滿後20日內向本院補提理由書(均須按他造當事人之
人數附繕本)「切勿逕送上級法院」。
中　　華　　民　　國　　110 　年　　11　　月　　29　　日
　　　　　　　　　　　　　  書記官  彭淑芳 　
【附錄論罪法條】
野生動物保育法第18條：
保育類野生動物應予保育，不得騷擾、虐待、獵捕、宰殺或為其
他利用。但有下列情形之一，不在此限：
一、族群量逾越環境容許量者。
二、基於學術研究或教育目的，經中央主管機關許可者。
前項第 1 款保育類野生動物之利用，應先經地方主管機關許可
；其可利用之種類、地點、範圍及利用數量、期間與方式，由中
央主管機關公告之。
前二項申請之程序、費用及其他有關事項，由中央主管機關定之
。
野生動物保育法第35條：
保育類野生動物及其產製品，非經主管機關之同意，不得買賣或
在公共場所陳列、展示。
前項保育類野生動物及其產製品之種類，由中央主管機關公告之
。
野生動物保育法第40條：
有下列情形之一，處 6 月以上 5 年以下有期徒刑，得併科新臺
幣 30 萬元以上 1 百 50 萬元以下罰金：
一、違反第 24 條第 1 項規定，未經中央主管機關同意，輸入
    或輸出保育類野生動物之活體或其產製品者。
二、違反第 35 條第 1 項規定，未經主管機關同意，買賣或意
    圖販賣而陳列、展示保育類野生動物或其產製品者。
野生動物保育法第41條：
有下列情形之一，處六月以上 5 年以下有期徒刑，得併科新臺
幣 20 萬元以上 1 百萬元以下罰金：
一、未具第 18 條第 1 項第 1 款之條件，獵捕、宰殺保育類野
    生動物者。
二、違反第 18 條第 1 項第 2 款規定，未經中央主管機關許可
    ，獵捕、宰殺保育類野生動物者。
三、違反第 19 條第 1 項規定，使用禁止之方式，獵捕、宰殺
    保育類野生動物者。
於劃定之野生動物保護區內，犯前項之罪者，加重其刑至三分之
一。
第 1 項之未遂犯罰之。
野生動物保育法第42條：
有下列情形之一，處 1 年以下有期徒刑、拘役或科或併科新臺
幣 6 萬元以上 30 萬元以下罰金；其因而致野生動物死亡者，
處 2 年以下有期徒刑、拘役或科或併科新臺幣 10 萬元以上 50
萬元以下罰金：
一、未具第 18 條第 1 項第 1 款之條件，騷擾、虐待保育類野
    生動物者。
二、違反第 18 條第 1 項第 2 款規定，未經中央主管機關許可
    ，騷擾、虐待保育類野生動物者。
於劃定之野生動物保護區內，犯前項之罪者，加重其刑至三分之
一。
【附件】
臺灣基隆地方檢察署檢察官起訴書
                                     110年度偵字第5824號
　　被　　　告　甲○○　男　78歲（民國00年0月00日生）
　　　　　　　　　　　　住新北市○○區○○里○里○○00號
　　　　　　　　　　　　國民身分證統一編號：Z000000000號
上列被告因違反野生動物保育案件，業經偵查終結，認應提起公
訴，茲將犯罪事實及證據並所犯法條分敘如下：
　　　　犯罪事實
一、甲○○明知領角鴞（學名:Otus lettia）、黃嘴角鴞(學名:Otu
    s spilocephalus)、鳳頭蒼鷹（學名：Accipiter trivirga
    tus）、臺灣藍鵲（學名：Urocissa caerulea）等野生動物
    均係中央主管機關行政院農業委員會（下稱：農委會）依野
    生動物保育法第4條第2項公告之珍貴稀有（第2級）及其他
    應予保護（第3級）之保育類野生動物，依同法第18條、第35
    條規定，其族群量未逾越環境容許量，非經主管機關同意，不
    得任意騷擾、獵捕、買賣。詎甲○○竟分別為下列犯行：
(一)未經主管機關同意，基於非法買賣保育類野生動物之犯意，
    於民國106年、107年間，在其位於新北市○○區○○里○里○○00
    號住處，以每隻新臺幣（下同）800元之價格，分別販售保
    育類第3級野生動物臺灣藍鵲2隻、1隻予陳進財（通訊軟體L
    INE暱稱為「陳昱勳」，所涉違反野生動物保育法罪嫌部分
    ，業經臺灣臺南地方檢察署檢察官以109年度偵字第14119、
    18049號、110年度偵字第13315、13316、16152號提起公訴
    ），陳進財並當場支付1600元、800元予甲○○。
(二)甲○○基於獵捕、騷擾保育類野生動物之犯意，於108年間，
    在其上開住處附近，以鳥網、捕獸夾等器具，陸續獵捕鳳頭
    蒼鷹1隻、領角鴞4隻、黃嘴角鴞1隻及臺灣藍鵲3隻，得手後
    將該等保育類野生動物以鳥籠關養在其上開住處後院，而以
    此方式騷擾、限制應自然生活於野外山林間之保育類野生動
    物之自由活動。嗣於109年11月17日，法務部調查局臺南市
    調查處調查官持臺灣臺南地方法院法官核發之搜索票前往其
    上址住處執行搜索，當場扣得鳳頭蒼鷹1隻、領角鴞3隻（原
    為領角鴞4隻，其中1隻於執行搜索查扣時飛離）、黃嘴角鴞
    1隻、臺灣藍鵲3隻（上開扣案保育類野生動物，業依野生動
    物保育法第52條、野生動物保育法施行細則第36條規定，責
    付新北市政府動物保護防疫處依法收容評估是否野放或為適
    當之處理）、手機1隻（含充電線組，廠牌：VIVO，IMEI：①
    000000000000000、②000000000000000）、捕獸夾2個、鳥網
    1副，始循線查獲上情。
二、案經法務部調查局臺南市調查處移送暨臺南市政府警察局善
    化分局、海洋委員會海巡署偵防分署臺南查緝隊報告臺灣臺
    南地方檢察署陳請臺灣高等檢察署檢察長令轉本署偵辦。
　　　　證據並所犯法條
一、證據清單及待證事實
編號 證據名稱 待證事實  1 被告甲○○於調詢及偵訊之供述 證明 (1)被告確曾交付3隻臺灣藍鵲予證人即另案被告陳進財，且每隻收取800元，共向證人陳進財收取2,400元。 (2)證人即另案被告陳進財所使用之手機通訊錄中，暱稱為「金山藍鵲」之人所載之市話號碼及行動電話號碼均為被告所使用之號碼。  2 證人即另案被告陳進財於調詢及偵訊之證述 證明被告確於上開時間，在上開地點，以每隻800元之價格，分別販售臺灣藍鵲2隻、1隻予證人陳進財，證人陳進財並當場交付現金1,600元、800元予被告。  3 證人陳進財所持用手機通訊錄中，暱稱為「金山藍鵲」之聯繫資訊截圖畫面 證明暱稱為「金山藍鵲」之人所使用之市話號碼及行動電話號碼，均與被告相同之事實。  4 法務部調查局臺南市調查處搜索、扣押筆錄、扣押物品收據、扣押物品目錄表、保管書影本各1份及扣案物照片20張 證明於上開時間，在被告上開住處，扣得鳳頭蒼鷹1隻、領角鴞3隻、黃嘴角鴞1隻、臺灣藍鵲3隻、捕獸夾2個、鳥網1副等物。  5 國立屏東科技大學野生動物保育服務中心109年11月24日編號109285物種鑑定書暨照片 證明於上開時間、在被告上開住處所扣得之鳳頭蒼鷹1隻、領角鴞3隻、黃嘴角鴞1隻均屬野生動物保育法第4條第2項公告之珍貴稀有野生動物（第2級），另臺灣藍鵲3隻則為同法第4條第2項公告之其他應予保護之保育類野生動物（第3級）。 
二、核被告就犯罪事實欄(一)所為，係違反野生動物保育法第35
    條第1項規定，而犯同法第40條第2款之非法買賣保育類野生
    動物罪嫌；就犯罪事實欄(二)所為，係違反野生動物保育法
    第18條第1項第1款規定，而犯同法第41條第1項第1款、第42
    條第1項第1款之非法獵捕、騷擾保育類野生動物罪嫌。就犯
    罪事實欄(一)部分，被告於106年間及107年間，分別販售臺
    灣藍鵲2隻、1隻予證人陳進財之行為，犯意各別，行為互殊
    ，請予以分論併罰。就犯罪事實欄(二)部分，被告係於密切
    接近之時間實施，侵害同一之法益，各行為之獨立性極為薄
    弱，依一般社會健全觀念，在時間差距上，難以強行分開，
    在刑法評價上，以視為數個舉動之接續施行，合為包括之一
    行為予以評價，較為合理，請論以接續犯，並與犯罪事實欄
    (一)部分，分論併罰。
三、被告所取得之2,400元，為犯罪所得，雖未扣案，仍請依刑
    法第38條之1第1項之規定宣告沒收，如全部或一部不能沒收
    時，請依同條第3項之規定追徵其價額。又扣案之手機1隻（
    含充電線組，廠牌：VIVO，IMEI：①000000000000000、②000
    000000000000）、捕獸夾2個、鳥網1副，為供犯罪所用之物
    ，且為被告所有，請依刑法第38條第2項之規定，宣告沒收
    。再扣案如犯罪事實欄所載之保育類野生動物，均係被告因
    犯罪所得之物，惟現均已責付交由主管機關收容評估是否野
    放或為適當之處理，已達剝奪被告犯罪所得之目的，爰不聲請
    宣告沒收，附此敘明。
四、依刑事訴訟法第251條第1項提起公訴。
  　此　致
臺灣基隆地方法院
中　　華　　民　　國　 110　　年　　9 　　月　　30　　日
　　　　　　　　　　　　    　檢  察  官  陳 映 蓁
                                          李 怡 蒨
本件正本證明與原本無異
中　　華　　民　　國　 110　　年　　10　　月　　13　　日
                              書  記  官  張 富
附錄本案所犯法條全文
野生動物保育法第18條
保育類野生動物應予保育，不得騷擾、虐待、獵捕、宰殺或為其
他利用。但有下列情形之一，不在此限：
一、族群量逾越環境容許量者。
二、基於學術研究或教育目的，經中央主管機關許可者。
前項第 1 款保育類野生動物之利用，應先經地方主管機關許可
；其可利用之種類、地點、範圍及利用數量、期間與方式，由中
央主管機關公告之。
前二項申請之程序、費用及其他有關事項，由中央主管機關定之
。
野生動物保育法第35條
保育類野生動物及其產製品，非經主管機關之同意，不得買賣或
在公共場所陳列、展示。
前項保育類野生動物及其產製品之種類，由中央主管機關公告之
。
野生動物保育法第40條
有下列情形之一，處 6 月以上 5 年以下有期徒刑，得併科新臺
幣 30 萬元以上 1 百 50 萬元以下罰金：
一、違反第 24 條第 1 項規定，未經中央主管機關同意，輸入
    或輸出保育類野生動物之活體或其產製品者。
二、違反第 35 條第 1 項規定，未經主管機關同意，買賣或意
    圖販賣而陳列、展示保育類野生動物或其產製品者。
野生動物保育法第41條
有下列情形之一，處六月以上 5 年以下有期徒刑，得併科新臺
幣 20 萬元以上 1 百萬元以下罰金：
一、未具第 18 條第 1 項第 1 款之條件，獵捕、宰殺保育類野
    生動物者。
二、違反第 18 條第 1 項第 2 款規定，未經中央主管機關許可
    ，獵捕、宰殺保育類野生動物者。
三、違反第 19 條第 1 項規定，使用禁止之方式，獵捕、宰殺
    保育類野生動物者。
於劃定之野生動物保護區內，犯前項之罪者，加重其刑至三分之
一。
第 1 項之未遂犯罰之。
野生動物保育法第42條
有下列情形之一，處 1 年以下有期徒刑、拘役或科或併科新臺
幣 6 萬元以上 30 萬元以下罰金；其因而致野生動物死亡者，
處 2 年以下有期徒刑、拘役或科或併科新臺幣 10 萬元以上 50
萬元以下罰金：
一、未具第 18 條第 1 項第 1 款之條件，騷擾、虐待保育類野
    生動物者。
二、違反第 18 條第 1 項第 2 款規定，未經中央主管機關許可
    ，騷擾、虐待保育類野生動物者。
於劃定之野生動物保護區內，犯前項之罪者，加重其刑至三分之
一。